臺灣高等法院花蓮分院民事裁定　　　94年度家抗字第19號
抗　告　人
即聲明人　　丙○○
抗　告　人
即聲明人　　乙○○
代　理　人　李文平律師
當事人間請求聲明繼承事件，抗告人對於中華民國94年6月14日
台灣花蓮地方法院94年度聲繼字第16號裁定提起抗告，本院裁定
如下：
    主  文
原裁定廢棄。
聲明人丙○○、乙○○聲明繼承被繼承人甲○○之遺產，准予備
查。
聲請及抗告程序費用由聲明人負擔。
  理  由
一、聲明人丙○○、乙○○為大陸地區人民，二人主張是台灣地
    區人民甲○○之繼承人，甲○○於89年10月16日死亡，聲明
    人在90年5月10日檢具書面以及身分關係證明文件向法院聲
    明繼承，經獲准備查。嗣後因為公證書中有關其他兄弟姊妹
    稱謂之記載錯誤，該公證書被撤銷，法院隨即將備查函撤銷
    。聲明人又重新辦妥記載正確稱謂之公證書，在94年4月21
    日聲明繼承，原審法院以聲明繼承已經超過台灣地區與大陸
    地區人民關係條例第66條第1項所定之三年期限，因此駁回
    其繼承之聲明。聲明人以前後兩份公證書都確認聲明人確實
    是甲○○的姊弟，僅是因為其他兄弟姊妹之稱謂記載錯誤而
    撤銷公證書，並不影響聲明人之繼承權，聲明人既然已經依
    照規定補正資料，不應該由聲明人承擔資料記載有誤之責任
    等理由提起抗告。
二、按台灣地區與大陸地區人民關係條例第66條第1項規定，大
    陸地區人民繼承台灣地區人民之遺產，必須在繼承開始起三
    年內以書面向法院為之。該規定性質上是對於大陸地區人民
    為繼承人時所增設有關繼承表示之特別規定，該條僅規定繼
    承人必須以書面為之，亦即僅在表示的方法上加以限制，但
    是對於身分證明的方式，法律並沒有加以規定，則同條例施
    行細則第59條第3項針對身分證明文件規定為必須「由行政
    院設立或指定之機關或委託之民間團體驗證」，已經超越法
    律之規定，增加了法律原來所沒有的程序障礙，而且施行細
    則之規定也與同條例第7條有關文書驗證推定為形式上真實
    的規定不合，命令既然與法律規定相抵觸，依照憲法第172
    條規定即屬無效。亦即大陸地區人民繼承台灣地區人民在台
    灣之遺產，固然應該以書面向法院為之，但就有關身分證明
    之文件，並不以經行政院所設定或指定之機關或委託之民間
    團體驗證為唯一之證明方法，但如果提出經過行政院所設立
    或指定之機關或委託之民間團體驗證，依照前揭條例第7條
    之規定，可推定為真實。
三、經查本件聲明人於被繼承人甲○○89年10月16日死亡後，在
    90年5月10日檢具書面以及身分關係證明文件向法院聲明繼
    承，有聲請書以及所附的繼承系統表、經過驗證的親屬關係
    公證書附於台灣花蓮地方法院90年度聲繼字第42號卷可稽，
    雖然該親屬關係之公證書嗣後因為其他親屬之稱謂記載錯誤
    而被撤銷，但是對於聲明人已經依照法律規定向法院為繼承
    之意思表示並不生影響，而聲明人再提出經過海峽交流基金
    會驗證之大陸地區江西省南昌市公證處（2005）洪證台字第
    23號公證書附卷（原審卷頁39），以補正前揭經撤銷之親屬
    關係證明文件，應認為已經依照法律之規定提出親屬關係的
    證明文件。更且原審法院就聲明人在90年5月10日之聲明已
    經發函准予備查，嗣後雖然以有關親屬關係之公證書經撤銷
    為由，發函撤銷准予備查函，但是並未以裁定駁回聲明人繼
    承之意思表示，因此本件聲明人雖然在聲請書記載為聲明繼
    承，但是性質上應屬於前次聲明繼承之延續，自尚未逾期。
四、綜據上述，聲明人之繼承聲明已經合法在法定期限內提出，
    自應准予備查，原審法院駁回聲明即屬有誤，聲明人提起抗
    告，為有理由，應由本院廢棄原裁定，並就聲明人繼承之聲
    明准予備查。
五、又修正之非訟事件法在94年8月5日起施行，本件在施行前繫
    屬，依照新修正非訟事件法第197條第3款之規定，抗告程序
    仍應由本院裁定，附此敘明。
六、據上論結，本件抗告為有理由，依修正前非訟事件法第28
    條、民事訴訟法第492條裁定如主文。
中　　華　　民　　國　　94　　年　　8 　　月　　26　　日
　　　　　　　　　審判長法 官　謝志揚
　　　 　　　　　　　　 法 官　湯文章
                        法 官　賴淳良
右正本係照原本作成。
本裁定除以違背法令為理由，不得再抗告。如提再抗告，應於收
受送達後十日內向本院提出再抗告狀。並繳納再抗告費新台幣四
十五元。
　　　　　　　　　 法院書記官　邱廣譽
中　　華　　民　　國　　94　　年　　8　　月　　29　　日
